臺灣桃園地方法院小額民事判決
110年度壢小字第1775號
原      告  謝春文  
被      告  梁筆翔  
上列當事人間請求損害賠償事件，本院於民國111年11月1日言詞
辯論終結，判決如下：
    主    文
一、被告應給付原告新臺幣參萬零陸佰陸拾貳元，及自民國一百
    一十一年一月二十六日起至清償日止，按年利率百分之五計
    算之利息。
二、原告其餘之訴駁回。
三、訴訟費用新臺幣壹仟元由被告負擔新臺幣參佰貳拾柒元，餘
    由原告負擔。
四、本判決原告勝訴部分得假執行。
五、原告其餘假執行之聲請駁回。　　
　　理 由 要 領
一、本件依民事訴訟法第436條之18第1項規定，除下列理由要領
    外，僅記載主文，其餘省略。
二、原告主張：被告於民國110年5月20日上午7時52分許，騎乘
    車牌號碼000-0000號普通重型機車(下稱肇事機車)，沿桃園
    市觀音區台66線平面道路往觀音方向行駛，行經武保路口(
    下稱肇事路口)時，因未遵守號誌指示行駛即闖紅燈之過失
    ，與於沿武保路綠燈起步直行之由原告所駕駛、訴外人盛帆
    有限公司所有之車牌號碼000-0000號自用小客車(下稱系爭
    車輛)發生碰撞，致系爭車輛受損(下稱本件事故)，因而產
    生維修費用新臺幣(下同)93,726元。又盛帆有限公司已將系
    爭車輛損害賠償請求權讓與原告，為此，爰依民法第184條
    第1項前段、第191條之2規定及債權讓與之法律關係提起本
    件訴訟等語。並聲明：(一)被告應給付原告93,726元，及自
    起訴狀繕本送達翌日起至清償日止，按週年利率5％計算之利
    息；(二)願供擔保，請准宣告假執行。　
三、被告則以：被告確實有過失，但原告當初在警局時有說伊於
    事發時未看前方即直接往前行駛，顯有未注意車前狀況之情
    ，且肇事機車係遭系爭車輛撞擊，故原告就本件事故與有過
    失，被告也因本件事故受有損害等語，資以抗辯。並聲明：
    原告之訴駁回。
四、是依上開說明，以下僅就(一)原告是否與有過失？(二)原告
    得請求賠償之金額若干？記載理由要領如下：
(一)原告是否與有過失？　　
　1.按損害之發生或擴大，被害人與有過失者，法院得減輕賠償
    金額，或免除之；次按當事人主張有利於己之事實者，就其
    事實有舉證之責任，民法第217條第1項及民事訴訟法第277
    條本文分別定有明文。又按原告對於自己主張之事實已盡證
    明之責後，被告對其主張，如抗辯其不實並提出反對之主張
    者，則被告對其反對之主張，亦應負證明之責，此為舉證責
    任分擔之原則。又各當事人就其所主張有利於己之事實，均
    應負舉證之責，故一方已有適當之證明者，相對人欲否認其
    主張，即不得不更舉反證(最高法院99年台上字4835號判決
    意旨參照)。
　2.被告固主張原告就本件事故與有過失等語。然查，自原告所
    提行車紀錄器影像截圖可知，系爭車輛於綠燈起駛欲穿越肇
    事路口時(即錄影畫面時間07：48：56)，其右方道路(即台6
    6現平面道路往觀音方向)停止線前尚有2台機車在停等紅燈
    ，嗣於1秒後(即錄影畫面時間07：48：57)，肇事機車隨即
    從畫面右側出現並於肇事路口中央處與系爭車輛發生碰撞(
    見本院卷第7頁)，復參被告於警詢時自陳：當時伊未到路口
    前是黃燈，且伊有煞車，但是因為輪胎平了，還是煞不住車
    等語（見本院卷第21頁），可知肇事機車通過肇事路口時，
    其行向之號誌顯示為紅燈，而肇事機車於燈號顯示為紅燈時
    ，突然進入肇事路口，系爭車輛自無從為任何安全措施以避
    免本件事故發生，是原告就本件事故自無過失。而本件事故
    前經臺灣桃園地方檢察署送請桃園市政府車輛行車事故鑑定
    會鑑定，該會桃市鑑字第0000000號鑑定書亦同本院之認定
    ，有鑑定書附卷足參(見本院卷第55至56頁反面)。另被告前
    就本件事故對原告提起過失傷害刑事告訴，經臺灣桃園地方
    檢察署以111年度偵字第7930號為不起訴處分，有不起訴處
    分書在卷可稽(見本院卷第63至64頁)。而被告復未提出其他
    證據供本院審酌，是被告此部分所辯，並不可採。　　
(二)原告得請求賠償之金額若干？　　
　1.按不法毀損他人之物者，被害人得請求賠償其物因毀損所減
    少之價額，民法第196條定有明文。依前揭規定請求賠償物
    被毀損所減少之價額，得以修復費用為估定之標準，但以必
    要者為限，而修理材料以新品換舊品，應予折舊(最高法院7
    7年度第9次民事庭會議決議參照)。　　
　2.經查，系爭車輛之修繕費用為93,726元，其中烤漆9,332元
    、工資12,768元、零件71,626元，有估價單及統一發票在卷
    可查(見本院卷第44至46頁)，而原告既係以新零件替代舊零
    件，自應就零件費用計算並扣除折舊，始屬公平。依行政院
    所頒固定資產耐用年數表及固定資產折舊率之規定，系爭車
    輛之耐用年數為5年，依定率遞減法每年折舊1000分之369；
    另依營利事業所得稅查核準則第95條第6項規定「固定資產
    提列折舊採用平均法、定率遞減法或年數合計法者，以一年
    為計算單位；其使用期間未折舊折舊滿一年者，按實際使用
    之月數相當於全年之比例計算之；不滿一月者，以月計。」
    ，其最後一年之折舊額，加歷年折舊累計額，其總和不得超
    過該資產成本原額之十分之九。　
　3.次查，系爭車輛係於105年10月出廠，有車輛詳細資料報表1
    份在卷可證(見本院卷第34頁)，迄本件事故發生日即110年5
    月20日，使用期間已達4年8個月，則零件扣除折舊後之修復
    費用估定為8,562元(計算式：如附表所示)，加計烤漆及工
    資費用後，合計原告所得請求被告給付之修繕費用為30,662
    元(計算式：9,332＋12,768＋8,562＝30,662元)。原告請求在
    此範圍內，為有理由；逾此部分之請求，則屬無據。
五、綜上所述，原告依民法第184條第1項前段、第191條之2規定
    及債權讓與之法律關係，請求被告給付如主文第1項所示，
    為有理由，應予准許。逾此範圍之請求，則無理由，應予駁
    回。
中　　華　　民　　國　　111 　年　　11　　月　　16　　日
                  中壢簡易庭      法  官  張博鈞
以上為正本係照原本作成。
如不服本判決，應於送達後20日內，向本院提出上訴狀並表明上
訴理由，如於本判決宣示後送達前提起上訴者，應於判決送達後
20日內補提上訴理由書（須附繕本）。
如委任律師提起上訴者，應一併繳納上訴審裁判費。
中　　華　　民　　國　　111 　年　　11　　月　　16　　日
                                  書記官  張季容
附錄：
一、民事訴訟法第436條之24第2項：
    對於小額程序之第一審裁判上訴或抗告，非以其違背法令為
    理由，不得為之。
二、民事訴訟法第436條之25：
    上訴狀內應記載上訴理由，表明下列各款事項：
    （一）原判決所違背之法令及其具體內容。
    （二）依訴訟資料可認為原判決有違背法令之具體事實。
三、民事訴訟法第471 條第1 項：（依同法第436 條之32第2 項
    規定於小額事件之上訴程式準用之）上訴狀內未表明上訴理
    由者，上訴人應於提起上訴後20日內，提出理由書於原第二
    審法院；未提出者，毌庸命其補正，由原第二審法院以裁定
    駁回之。 　　　　　
附表：
----- 折舊時間           金額 第1年折舊值        71,626×0.369=26,430 第1年折舊後價值    71,626-26,430=45,196 第2年折舊值        45,196×0.369=16,677 第2年折舊後價值    45,196-16,677=28,519 第3年折舊值        28,519×0.369=10,524 第3年折舊後價值    28,519-10,524=17,995 第4年折舊值        17,995×0.369=6,640 第4年折舊後價值    17,995-6,640=11,355 第5年折舊值        11,355×0.369×(8/12)=2,793 第5年折舊後價值    11,355-2,793=8,562